臺灣高等法院臺南分院民事裁定　96年度抗字第184號
抗　告　人　乙○○
相　對　人　伯爵公寓大廈管理委員會
法定代理人　甲○○
上列抗告人與相對人間因聲請返還擔保金事件，對於中華民國95
年5月18日臺灣臺南地方法院所為裁定（96年度聲字第700號）提
起抗告，本院裁定如下：
    主  文
抗告駁回。
抗告程序費用新台幣壹仟元由抗告人負擔。
    理  由
一、本件抗告人於原法院聲請意旨略以：抗告人與相對人間因假
    扣押強制執行事件，抗告人前遵原法院九十五年度裁全字第
    七二三八號民事裁定，為擔保免為假扣押，曾提供新台幣（
    下同）二十三萬零六百元為擔保金，並以原法院九十六年度
    存字第一一八○號提存事件提存在案。嗣抗告人具狀聲請命
    相對人限期起訴，經原法院以九十六年度聲字第三五五號裁
    定命相對人應於送達後七日內起訴，惟相對人並未於該不變
    期間內提起訴訟，為此聲請返還擔保金等語。並提出原法院
    九十六年度聲字第三五五號民事裁定及裁定確定證明書各一
    份為證。
二、抗告人抗告意旨略以：伯爵公寓大廈並無管理委員會之設立
    ，甲○○非合法代理人，其於九十四年底某日偽造簽名名冊
    向台南市政府申請成立管理委員會，且不分坪數向伯爵公寓
    大廈每間住戶收管理費四百元，甚不合理。另伯爵公寓大廈
    自六十九年至今已有管理員羅玉彬每月向承租人收取管理費
    ，以繳納公用電費及清潔費，甲○○無權自行撤換羅玉彬及
    收取伯爵公寓大廈管理費，並擅自將樓頂出租給電信業者架
    設基地台，致使抗告人之房屋無法出租及屋價遭受損失，相
    對人須賠償其租金損失新台幣（下同）一百九十六萬八千元
    及屋價損失二百九十萬元，合計四百八十六萬八千元。又相
    對人已撤回台灣台南地方法院九十五年南簡字第五四五號民
    事事件，卻又查封抗告人之房屋，應賠償其損失等語。
三、按返還擔保金，依民事訴訟法第一百零六條準用第一百零四
    條第一項之規定，須符合：(1)應供擔保之原因消滅者，(2)供
    擔保人證明受擔保利益人同意返還者，(3)訴訟終結後供擔保
    人證明已定二十日以上之期間，催告受擔保利益人行使權利
    而未行使，或法院依供擔保人之聲請，通知受擔保利益人於
    一定期間內行使權利並向法院為行使權利之證明而未證明者
    之要件，法院始得裁定返還擔保金。又所謂應供擔保原因消
    滅，在撤銷假扣押提供反擔保之場合，係指債權人無損害之
    發生，或債務人本案勝訴確定，或債務人已賠償債權人所生
    之損害（最高法院83年度台抗字第535號裁定參照）。
四、經查：
  (一)抗告人主張其與相對人間因假扣押強制執行事件，抗告人前
    遵原法院九十五年度裁全字第七二三八號民事裁定，為擔保
    免為假扣押，曾提供二十三萬零六百元為擔保金，並以原法
    院九十六年度存字第一一八○號提存事件提存在案。嗣抗告
    人具狀聲請命相對人限期起訴，經原法院以九十六年度聲字
    第三五五號裁定命相對人應於送達後七日內起訴，惟相對人
    並未於該不變期間內提起訴訟之事實，固據其提出原法院九
    十六年度（原裁定誤載為95年度，應予更正）聲字第三五五
    號裁定及民事裁定確定證明書影本各一為證（見原法院卷第
    5至7頁），並經原法院依職權調閱該院九十五年度執全字第
    三五四八號（含95年度裁全字第7238號）假扣押事件、九十
    六年度存字第一一八○號提存事件等卷宗核閱屬實。惟按本
    件相對人已依原法院九十六年度聲字第三五五號民事裁定，
    於九十六年四月二十三日就欲保全執行之請求，向原法院提
    起請求給付管理費事件，而由該院以九十六年度南簡字第七
    五八號審理中，已經原法院依職權調閱該民事簡易訴訟事件
    卷宗核閱無訛（見原法院卷第10頁）。是抗告人主張已限期
    命相對人於一定期間內起訴，惟相對人並未於期間內起訴云
    云，已與事實不符，尚不足採。
  (二)又本件依抗告人之陳述及其所提出之證據資料以察，非僅尚
    難認其應供擔保之原因已經消滅，即本件情形並不符合民事
    訴訟法第一百零四條第一項第一款所謂應供擔保之原因消滅
    要件；而且抗告人亦未依民事訴訟法第一百零六條準用第一
    百零四條第一項第三款之規定，催告相對人行使權利而其未
    行使，或證明受擔保利益人已同意返還擔保金、或債權人無
    損害之發生，則揆諸上揭說明，抗告人聲請返還擔保金，尚
    於法未合，不應准許。
  (三)綜上，原法院以抗告人之聲請不合返還擔保金之要件，而駁
    回抗告人之聲請，並無違誤。
五、原法院以裁定駁回抗告人返還擔保金之聲請，於法並無不合
    ；抗告人抗告意旨指摘其不當，聲明應予廢棄，非有理由，
    應予駁回。
六、據上論結，本件抗告為無理由，依民事訴訟法第四百九十五
    條之一第一項、第四百四十九條第一項、第九十五條及第七
    十八條，裁定如主文。
中　　華　　民　　國　　96　　年　　7 　　月　　25　　日
                  民事第一庭    審判長法　官  林金村
                                      法　官　胡景彬
                                      法　官　張世展
上為正本係照原本作成。
不得再抗告。
中　　華　　民　　國　　96　　年　　7 　　月　　26　　日
                                      書記官  吳秋賢
